臺中高等行政法院判決　　　　　　　　　　　　　　　九十一年度訴字第二六一號
　　　　　　　　　　　　　　　.
　　原　　　告　甲○○
　　訴訟代理人　戊○○
　　被　　　告　臺中市政府
　　代　表　人　乙○○市長）.
　　訴訟代理人　丁○○
　　訴訟代理人　丙○○
右當事人間因水土保持法事件，原告不服行政院農業委員會中華民國九十年十月十一
日（九○）農訴字第九○○一三三六○六號訴願決定，提起行政訴訟，本院判決如左
︰
　　主  文
原告之訴駁回。
訴訟費用由原告負擔。
　　事  實
一、事實概要：緣原告未先擬具水土保持計畫書送主管機關核定，即擅於台中市○○
    區○○段四七四地號土地，擅自填土（建築廢棄土石）整地，經台中市南屯區公
    所於民國九十年二月十六日以九十公所字第○二二五八號函查報違規行為。案經
    被告台中市政府於九十年四月十日派員會同相關單位人員現場勘查屬實，爰以其
    違反水土保持法之規定裁處原告新台幣（下同）六萬元罰鍰，並令立即停工、限
    期改正（自處分書收受之日起至九十年七月十五日止，自行清除全部違規建築廢
    棄物屆時未辦理者，將由主管機關強制清除之，所需費用由受處分人負擔，實施
    全面植生復舊，並應於九十年七月十五日改正期限前，完成植生覆蓋率或造林成
    活率達百分之七十以上。）。原告不服，提起訴願，遭決定駁回，遂提起本件行
    政訴訟。
二、兩造聲明：
  (一)原告聲明求為判決：訴願決定及原處分均撤銷。
  (二)被告聲明求為判決：駁回原告之訴。
三、兩造之陳述：
  (一)原告主張之理由：
    1.被告所為原告應「處罰鍰新台幣陸萬元整，並應自本處分書收受之日起至九十
      年七月十五日止，自行清除全部違規建築廢棄物屆時未辦理者，將由主管機關
      強制清除之，所需費用由受處分人負擔」之行政處分，原告無法甘服，故提起
      訴願，惟經行政院農業委員會以（九○）農訴字第九○○一三三六○六號訴願
      決定書予以駁回。
    2.查原告所有坐落台中市○○區○○段四七四號土地係農業用地，有分區使用證
      明可參。按水土保持法第十三條、第二十三條等規定，係適用於「非農業使用
      之水土保持計畫」，而原告之前述土地係屬農業用地，並作農業使用，故被告
      依違反水土保持法第十三條、第二十三條規定，依據同法第三十三條第一項第
      二款規定處分原告，認事用法自有違誤，該處分書應予撤銷。又依八十九年三
      月三十日行政院農業委員會八十九年農林字第八九○○三○三二二號公告修正
      之「水土保持計畫審核及監督要點」第四十條規定：已完成水土保持處理與維
      護良好之農地，實施農業經營所必須之整地、開挖植穴、中耕除草等作業，得
      免向當地主管機關申請核可。故原告所有坐落台中市○○區○○段四七四號土
      地即為農業用地，且為農業使用，並已將本土地完成水土保持處理，申請農舍
      ，有建物所有權狀為憑，故原告係符合水土保持計畫審核及監督要點第三十九
      條、第四十條之規定，免擬具水土保持計畫，亦不需向主管機關申請核可，故
      被告之該處分內容認事用法不當，應予撤銷。
    3.綜上所述，原告係為實施農業經營所必需之整地作業於法有據，該違法不當之
      行政處分，應予撤銷。懇請鈞院明察，撤銷該處分，以符法治，並保權益，實
      感德便。
  (二)被告答辯之理由：
    1.本件原告主張其所有坐落台中市○○區○○段四七四地號土地，係農業用地，
      依水土保持法第十三條、第二十三條等規定，係適用於「非農業使用之水土保
      持計劃」，而原告之前述土地係屬農業用地，並作農業使用，又依行政院農業
      委員會頒訂之「水土保持計畫審核及監督要點」第四十條規定，‧‧‧已完成
      水土保持處理與維護良好之農地，實施農業經營所必需之整地、開挖植穴、中
      耕除草等作業，得免向當地主管機關申請核可。原告並已將本土地完成水土保
      持處理，申請農舍，有建物所有權狀為憑，故符合「水土保持計畫審核及監督
      要點第四十條」。查原告之前述土地雖屬農業用地，惟原告並未依法規定作農
      業使用，即擅自堆置大量建築廢棄土石，其堆置大量建築廢棄土石已非為農業
      使用，原告為水土保持法第八條第一項第五款之使用，依同法第十三條規定水
      土保持義務人應先擬具水土保持計畫送請主管機關核定，原告在未申請許可下
      ，即於台安段四七四地號土地，山坡地範圍內擅自改變地形地貌，確已違反水
      土保持法。另「水土保持計畫審核及監督要點」第四十條之規定，是指已完成
      水土保持處理與維護良好之農地，實施農業經營所必需之整地，開挖植穴、中
      耕除草等作業，得免向當地主管機關申請核可。原告農業用地作非農業使用，
      自未與法相符，蓋原告堆置建築廢棄土石與農業經營所必需之整地、開挖植穴
      、中耕除草等作業並不相符，堆置建築廢棄土石為本法第八條第一項第五款之
      使用，為非農業使用，於山坡地範圍內未依法申請許可，即擅自堆置建築廢棄
      土，自於法不合，故原告所訴與事實不符甚明。
  理  由
一、按「公、私有土地之經營或使用，依本法應實施水土保持處理與維護者，該土地
    之經營人、使用人或所有人，為本法所稱之水土保持義務人。」、「下列地區之
    治理或經營、使用行為應經調查規劃，依水土保持技術規範實施水土保持之處理
    與維護‧‧‧五、於山坡地或森林區內開發建築用地或設置公園、墳墓、遊憩用
    地、運動場地或軍事訓練場、堆積土石、處理廢棄物或其他開挖整地。」、「第
    八條第一項第五款之開發、經營或使用行為，其水土保持義務人應先擬具水土保
    持計畫，送請主管機關核定，‧‧‧其水土保持計畫未經主管機關核可前，各目
    的事業主管機關不得逕行核發開發或利用之許可‧‧‧」、「未依第十二條至第
    十四條規定之一擬具水土保持計畫送主管機關核定而擅自開發者，除依第三十三
    條規定按次分別處罰外，主管機關應令其停工，得沒入其設施及其所使用之機具
    ，強制拆除及清除其工作物，所需費用，由經營人、使用人或所有人負擔，並自
    第一次處罰之日起兩年內，暫停該地之開發申請。‧‧‧」、「有下列情形之一
    者，處新台幣六萬元以上三十萬元以下罰鍰‧‧‧二、違反第十二條至第十四條
    規定之一，未先擬具水土保持計畫或未依核定計畫實施水土保持之處理與維護者
    ，或違反第二十三條規定，未在規定期限內改正或實施仍不合水土保持技術規範
    者，按次分別處罰，至改正為止。‧‧‧」分別為水土保持法第四條、第八條第
    一項、第十三條第一項、第二十三條第二項、第三十三條第一項第二款定有明文
    。
二、經查本件原告未先擬具水土保持計畫送主管機關核定，即擅於台中市○○區○○
    段四七四地號土地，擅自填土（建築物廢棄土石）整地，經台中市南屯區公所於
    九十年二月十六日以九十公所字第○二二五八號函查報違規行為，案經被告於九
    十年四月十日派員會同相關單位人員現場勘查屬實，此有台中市政府違規使用山
    坡地查報表、會勘紀錄及現場違規照片附卷可稽，違規事實洵堪認定。原告主張
    依水土保持法第十三條、第二十三條等規定，係適用於「非農業使用之水土保持
    計畫」，而原告所有坐落台安段四七四地號土地，係農業用地，並作農業使用，
    又依行政院農業委員會頒訂之「水土保持計畫審核及監督要點」第四十條載‧‧
    ‧已完成水土保持處理與維護良好之農地，實施農業經營所必需之整地、開挖植
    穴、中耕除草等作業，得免向當地主管機關申請核可。原告並已將本土地完成水
    土保持處理，申請農舍，有建物所有權狀為憑，故符合水土保持計畫審核及監督
    要點第四十條之規定云云。惟查原告所有之上開土地為山坡地，此有台灣省政府
    公告、台灣省山坡地範圍地段明細表、土地登記簿謄本、山坡地範圍圖及被告九
    十一年七月二十四日府經農字第○九一○一○六八○二號函等件附卷可稽，該土
    地雖屬農業用地，原告並未依規定作農業使用，即擅自堆置大量建築廢棄土石，
    其堆置大量建築廢棄土石已非為農業使用，原告為水土保持法第八條第一項第五
    款之使用，依同法第十三條第一項之規定，水土保持義務人應先擬具水土保持計
    畫送請主管機關核定，原告在未申請許可下，即於台安段四七四地號土地，山坡
    地範圍內擅自改變地形地貌，確已違反水土保持法。另水土保持計畫審核及監督
    要點第第三十九條之規定，是指依水土保持技術規範實施農地水土保持處理與維
    護之開挖整地，免擬具水土保持計畫；而依該要點第四十條之規定，是指已完成
    水土保持處理與維護良好之農地，實施農業經營所必需之整地，開挖植穴、中耕
    除草等作業，得免向當地主管機關申請核可。然原告就上開土地已完成水土保持
    處理與維護良好之事實，並未舉證以實其說，且原告係於上開土地上堆置大量建
    築廢棄土石，並非依水土保持技術規範實施農地水土保持處理與維護之開挖整地
    ，或實施農業經營所必需之整地，開挖植穴、中耕除草等作業，與水土保持計畫
    審核及監督要點第三十九條、第四十條之規定不符。原告上開主張，自非可採。
    從而被告依據水土保持法第二十三條第二項及第三十三條第一項第二款之規定，
    裁處罰鍰六萬元，並令其立即停工，限期改正（自處分書收受之日起至九十年七
    月十五日止，自行清除全部違規建築廢棄物屆時未辦理者，將由主管機關強制清
    除之，所需費用由受處分人負擔，實施全面植生復舊，並應於九十年七月十五日
    改正期限前，完成植生覆蓋率或造林成活率達百分之七十以上。），核無違誤，
    訴願決定予以維持，亦無不合。原告仍執詞訴請撤銷，為無理由，應予駁回。
三、據上論結，本件原告之訴為無理由，依行政訴訟法第一百九十五條第一項後段、
    第九十八條第三項前段，判決如主文。
中　　　華　　　民　　　國　　九十一　　年　　　八　　　月　　 十三 　　日
                 臺 中 高 等 行 政 法 院 第 二 庭
                                審 判 長 法  官　沈  水  元
                                         法  官　王  德  麟
                                         法  官　林  秋  華
右正本證明與原本無異。
如不服本判決，應於判決送達後二十日內向本院提出上訴書狀，其未表明上訴理由者
，應於提起上訴後二十日內向本院提出上訴理由書（須依對造人數附具繕本）；如於
本判決宣示或公告後送達前提起上訴者，應於判決送達後二十日內補提上訴理由書（
須附繕本）。未表明上訴理由者，逕以裁定駁回。
提起上訴應預繳送達用雙掛號郵票拾份（每份三十四元)。
中　　　華　　　民　　　國　　九十一　　年　　　八　　　月　　 十三 　　日
                                     法院書記官  杜  秀  君
